臺灣新竹地方法院刑事判決　　　　　　　　　　　　　九十一年度訴字第五六四號
　　公　訴　人　臺灣新竹地方法院檢察署檢察官
　　被　　　告　己○○
　　　　　　　　丙○○
　　共　　　同
　　指定辯護人　本院公設辯護人丁○○
右列被告等因強盜等案件，經檢察官提起公訴（九十年度偵字第二七三九號），本院
判決如左：
    主  文
己○○共同以非法方法，剝奪人之行動自由，處有期徒刑壹年陸月。
丙○○共同以非法方法，剝奪人之行動自由，處有期徒刑捌月。
    事  實
一、己○○前曾於民國八十四年間因犯偽證罪，經本院於八十四年十月十六日以八十
    四年度訴字第九八八號判處有期徒刑六月，緩刑五年，嗣經臺灣高等法院於八十
    四年十二月三十日以八十四年度上訴字第六三六五號判決上訴駁回，復經最高法
    院於八十五年十二月十二日以八十五年度臺上字第五九○八號判決上訴駁回因而
    確定。其又於八十五年間因違反槍砲彈藥刀械管制條例案件，經本院於八十七年
    七月九日以八十六年度訴字第二九五號判處有期徒刑一年五月，嗣經臺灣高等法
    院於八十七年十二月十七日以八十七年度上訴字第三八六○號判決上訴駁回，於
    八十八年七月十五日確定。而其所犯前揭偽證案件經宣告緩刑五年部分，亦經本
    院於八十八年八月二十四日以八十八年度聲字第九四一號裁定撤銷緩刑，於八十
    八年十月十一日確定。而其所犯偽證案件及違反槍砲彈藥刀械管制條例案件，經
    臺灣高等法院於八十八年十月二十八日以八十八年度聲字第一一七五號裁定定應
    執行刑為有期徒刑一年十月，於八十八年十一月二十日確定，其於八十八年八月
    三十日入監執行，於八十九年八月九日假釋出監，付保護管束，保護管束期間為
    自八十九年八月九日起至九十年六月五日止（尚不構成累犯）。
二、己○○於前揭案件付保護管束期間，猶不知悔改。緣己○○前曾於九十年二、三
    月間某日向戊○○借款新臺幣（下同）二萬元，隔一、二日後，己○○即交予戊○○一紙其先前自綽號「阿忠」之不詳姓名年籍之成年男子處所收受發票人為甲○○、付款人為臺北銀行中壢分行、帳號為00000000000號、金額為
    十六萬二千五百元之支票作為擔保，並要求戊○○妥為保管該支票，待其清償二
    萬元之借款後再取回。未料戊○○因將該支票誤置於衣物中加以清洗而將該支票
    洗爛毀損，其乃將此事告知己○○，之後向銀行查詢，得知該帳戶已遭銀行拒絕
    往來，其並再將此事告知己○○。嗣後己○○清償二萬元款項予戊○○，戊○○
    乃將該已遭洗爛毀損之支票還給己○○。惟上開支票於同年四月二十九日前之四
    月間某日到期後，經己○○提示，綽號「阿忠」之人卻因見該支票已遭洗爛毀損
    ，而表明不願清償該筆票款，己○○乃認一切緣由均因戊○○未善加保管該支票
    ，並將該支票洗爛毀損而起，故即電告戊○○要其負責處理該筆十六萬二千五百
    元之票款，並曾再電告要求戊○○前往其住處共同商議，惟戊○○並未前往，己○○因此心生不滿。九十年四月二十九日二十三時許，己○○欲返回其位於新竹
    市○○街十一巷十號之住處，途經位於新竹市○○街六十二號處之有間撞球場時
    ，因見戊○○一人在該撞球場內，竟和斯時亦在該撞球場附近之丙○○、綽號「
    鳳梨」之不詳姓名年籍之成年男子及另一姓名年籍均不詳之成年男子等人，基於
    傷害他人身體之共同犯意聯絡及行為分擔，分別持撞球場內之椅子、撞球棍、籐
    桌及藤椅等物（以上均未扣案），暨以徒手等方式，共同毆打戊○○，致使戊○○受有左耳後撕裂傷一公分、頭部、左肩、左上背、右上背多處擦傷及瘀傷等傷
    害，己○○並要求戊○○必須支付前揭支票票載金額。之後，因上揭有間撞球場
    負責人壬○○要求渠等離開，以免妨害撞球場之正常營業，己○○乃和丙○○、
    綽號「鳳梨」之人及該名不詳姓名年籍之成年男子共同基於妨害戊○○行動自由
    之犯意，以在戊○○前後左右圍住之方式，強押戊○○至離有間撞球場約一百六
    十公尺，位於己○○住處附近之新竹市○○街十一巷十八號旁之水溝邊，再度要
    求戊○○需負責支付該筆票款，並揚言不給錢沒辦法離開等語，而以此剝奪戊○○之行動自由。戊○○因而將其之前在被毆打成傷後，即委由壬○○前往提領其
    在文山溝子口郵局所開立戶名戊○○、帳號00000000000000號帳
    戶內之四萬元交予己○○。惟己○○仍揚言尚有十二萬元必須處理，戊○○因而
    提議將其所使用車牌號碼三Ａ─一五三五號自小客車典當抵押以還錢，綽號「鳳
    梨」之人隨即聯絡可供典當車輛之處，之後己○○即強押戊○○乘坐其所駕駛之
    自小客車，由丙○○駕駛戊○○所使用之前揭自小客車，綽號「鳳梨」之人則駕
    駛另一部自小客車，共同至位於新竹市○○○街四十九之一號處之「黃記鵝肉店
    」，將前開車牌號碼三Ａ—一五三五號自小客車典當予姓名年籍均不詳自稱錢莊
    之二男一女等人，典當所得款項十一萬九千元並全數交予己○○，該自稱錢莊之
    人則要求戊○○簽下面額分別為十七萬元、十萬元及七萬元之本票三張，並將該
    輛自小客車駛走。己○○等人始於翌日（即同年四月三十日）凌晨二時三十分許
    ，將戊○○載回國立交通大學博愛校區讓其下車後離去，前後共計剝奪戊○○行
    動自由約三小時之久。
二、案經戊○○訴由新竹市警察局第二分局報請臺灣新竹地方法院檢察署檢察官偵查
    起訴。
    理  由
一、訊據被告己○○固對於右揭時地要求告訴人戊○○負責支付如事實欄所述支票之
    票面金額，並有毆打告訴人成傷，告訴人曾支付四萬元，後來並前往「黃記鵝肉
    店」典當告訴人所使用之前揭自小客車，典當所得十一萬九千元也是由其取走等
    情；被告丙○○則對於右揭時地出手毆打告訴人成傷，並曾共同前往「黃記鵝肉
    店」典當告訴人所使用之前揭自小客車等情均供述不諱，惟皆矢口否認有何妨害
    自由之犯行，被告己○○辯稱：當時打完架，心情平靜後，告訴人就先打電話給
    庚○○（原名辛○○，於九十一年五月三日更名為庚○○），但庚○○無法將其
    先前向告訴人所借的錢還給告訴人，我就問告訴人餘額要如何處理，所以告訴人
    自己聯絡用汽車貸款之方式來償還，當鋪的人也是他找的，去到那裡，我在門口
    等，告訴人自己走進去，等他們商量好，我才拿回款項云云。被告丙○○辯稱：
    我並沒有限制他的行動，也沒有強制他去當車。當時簽本票時我並不在旁邊，是
    他簽完本票我才進去云云。經查：
（一）右揭事實業據告訴人戊○○於歷次警詢、偵訊及本院審理時指訴：「當時己○○有向我借二萬元，之後一、二天，他給我這張支票作為擔保，表明等他還錢
      時，再把支票還給他，我記得是在發票日之前大約一個月收到這張支票，他有
      要我好好保管這張支票，後來我把支票洗爛，我打電話告訴他，之後我有向銀
      行查詢，才知這張支票是空頭支票，我也有把這件事告訴己○○。後來他還我
      二萬元，我也把這張洗爛的支票還給他。支票到期那天，他打電話告訴我，他
      朋友因為看到支票洗爛，不願意給他這筆錢，所以他要我負責。」「當天他們
      進來時，我有問甚麼事，對方說出去講，我說不要，他們四個人就一起圍上來
      。」「當時是己○○先喊動手，就先打我，其他三個人就跟著打我。當時他們
      拿撞球場的椅子、撞球棍、籐桌、藤椅及空手打我。後來壬○○回來了，叫我
      們不要在那邊鬧事，他們就把我押到水溝邊。」「他們當時就是前後四個人押
      著我，沒有身體上的接觸，就是圍在旁邊，我就跟著他們走，當時情況就是非
      去不可。」「我是在被打之後請壬○○去領錢，他領完錢後，拿到水溝邊來給
      我，他是先把這四萬元交給我，我再交給己○○，他們又叫我再想辦法。」「
      我就主動提議要當這部車，綽號『鳳梨』的人幫忙找當車業者。」「當時是己○○命令我乘坐他的車，丙○○就駕駛我的自小客車，另外一位綽號『鳳梨』
      的人另開一部車，前後到達黃記鵝肉店。」「到鵝肉店後，被告二人、我及綽
      號『鳳梨』的人都有進去，對方有二男一女，當時我有說，車子是我家人的，
      所以他們沒有寫典當單，是寫借車單及本票，本票寫了三張，面額分別為十七
      萬、十萬及七萬，是對方要我簽共計三十四萬元的本票。當時是借十一萬九千
      元，因為己○○說我還欠他十二萬，對方就說借我十一萬九千元，要我簽三十
      四萬元的本票，錢是交給己○○。」「當時是晚上十一點在撞球場被打，我回
      到宿舍是隔天凌晨二點半。」等語綦詳（見九十年度偵字第二七三九號卷【以
      下簡稱第二七三九號偵卷】第十八、五四頁背面、八八、八九頁、本院卷第二
      宗第六十、六三、六四、六五、六八、七四、一七三、一七六、一七七、一八
      ○頁），且經證人壬○○於本院審理時證述：當時他們有在球場發生打鬥，我
      有勸他們不要在球場內打。己○○和丙○○有打告訴人，另外還有『鳳梨』也
      有打，在裡面打三、五分鐘，之後他們離開撞球場。後來我把告訴人要我幫他
      領的錢帶去水溝邊，當時告訴人靠著牆蹲在水溝邊，己○○他們站在他左右邊
      ，而這筆錢後來是交給己○○，我也有對告訴人講趕快還錢，免得被打等語明
      確（見本院卷第二宗第一一○至一一四頁），及證人庚○○於本院審理時證稱
      ：我到撞球場後，看到戊○○的衣服有破掉，後來己○○有逼戊○○要處理，
      戊○○沒辦法處理，有被己○○打。己○○是帶頭的，是喊口令的人，己○○
      一直在講話，戊○○不答應，己○○就喊打等語甚詳（見本院卷第二宗第一五
      一、一五三頁），並為被告二人坦承：曾共同毆打告訴人成傷，告訴人有支付
      四萬元，之後並前往「黃記鵝肉店」典當告訴人所使用之前開自小客車，典當
      所得十一萬九千元是由被告己○○取走等情不諱（見本院卷第一宗第三四、二
      ○四、二○五頁、第二宗第一八五、一八七、一九八、二○○頁）。而如事實
      欄所述支票係遭他人冒名向臺北銀行中壢分行申辦開立支票帳戶後，遭人冒名
      簽發，該支票帳戶並於九十年三月十五日因存款不足開始退票等情，亦經證人
      即前揭支票名義上之發票人甲○○於本院審理時證述在卷，且有臺北銀行中壢
      分行於九十二年十一月二十一日以北銀中壢字第九二六○二一八二○○號函送
      之開戶資料、交易明細及領用、退票等資料一份附卷足參（見本院卷第二宗第
      五至十九頁、五二、五三頁）。此外，並有如事實欄所述之支票一紙、贓證物
      品認領保管收據一份、保管切結書一份、案發現場照片六幀、新竹市警察局埔
      頂派出所繪製之現場平面圖一份、建華商業銀行新竹分行於九十三年三月九日
      以（九三）竹作字第○○○一五號函送之戶名戊○○、帳號00000000
      000000號、提款時間為九十年四月二十九日二十二時五十二分三十七秒
      及五十三分十七秒之提領明細資料一份等附卷足稽（見第二七三九號偵卷第二
      七、二八、六三頁、本院卷第一宗第十五至十八頁、第二宗第一○三、一○四
      頁）。而告訴人確因此受有左耳後撕裂傷一公分、頭部、左肩、左上背、右上
      背多處擦傷及瘀傷等情，並有行政院衛生署新竹醫院診斷證明書一份附卷足憑
      （見第二七三九號偵卷第六一頁），足認被告己○○及丙○○確有為上揭傷害
      及妨害自由犯行無訛。
（二）被告二人雖均辯稱：並無妨害自由之行為云云，然告訴人於本院審理時已明確
      指訴：當時是他們押我過去水溝邊，就是前後左右四個人押著我，圍在旁邊，
      當時的情況就是非去不可。在水溝邊，他們有說如果不還錢，不能離開類似的
      話等語在卷（見本院卷第二宗第六四、七十、一七三、一七四頁），證人壬○○亦於本院審理時證述：當時告訴人靠著牆蹲在那裡，己○○他們站在左右邊
      ，應該是他們脅迫告訴人蹲在那裡等語甚詳（見本院卷第二宗第一一三、一一
      四頁），且為被告己○○自承：當時在水溝邊也是要戊○○想辦法處理這錢，
      我站戊○○正對面，二個人站他旁邊，戊○○是蹲著等語不諱（見本院第二宗
      第一九九、、二○○頁）。而該水溝是在新竹市○○街十一巷十八號旁，離被
      告己○○位於新竹市○○街十一巷十號之住處甚近，水溝邊只有一盞燈，黃黃
      昏昏暗暗的，是巷子底等情，除據證人壬○○於本院審理時明確證述外，並有
      該處確為死巷之前揭刑案現場平面圖一份在卷足堪為證（見本院卷第二宗第一
      一三頁、第一宗第十八頁），參以告訴人前已在有間撞球場因本件票款事宜遭
      被告二人毆打成傷，其行動及心理已遭壓制可見一斑，而告訴人在屬公共場所
      之有間撞球場，尚且遭被告二人明目張膽的毆打成傷，案發當時又值深夜，且
      除被告二人外，尚有其餘綽號「鳳梨」及另不詳姓名年籍之成年男子在場，足
      見被告己○○彼方人多勢眾，則若非告訴人確遭被告二人夥同綽號「鳳梨」及
      另一名不詳姓名年籍之成年男子共同以非法方法剝奪其行動自由，其又豈有自
      願隨渠等前往另一偏僻且為巷底又係被告己○○住處附近並有再遭受不法侵害
      之可能的陌生場所？又告訴人於本院審理時已陳述：被告己○○要我把錢還給
      他，我認為不合理等語（見本院卷第二宗第六二頁），足認於案發當時，告訴
      人之心中本意並不認為前揭支票票款應由其負責清償，也不願意承擔此筆債務
      ，而告訴人係在遭受毆打之後，方請證人壬○○代為提領現金四萬元等情，已
      據告訴人明確指訴在卷（見本院卷第二宗第一七一頁），證人壬○○亦證述：
      當時是將四萬元拿到水溝邊去，後來這筆錢是交給己○○，我也有對戊○○講
      趕快還錢，免得被打等語（見本院卷第二宗第一一二頁），益徵告訴人於案發
      當時之自由意志及行動能力確已遭剝奪，其方才承擔支付前揭支票票款之責。
      再者，告訴人在有間撞球場被毆成傷之後，曾請之前積欠其借款五萬元之證人
      庚○○前來，要求先行清償，以便交予被告己○○，但庚○○表明無力清償。
      之後在水溝邊，告訴人交付壬○○所提領之四萬元後，己○○仍認為不夠，告
      訴人提議等早上銀行開門後，再行解決，亦遭被告己○○拒絕，並叫告訴人再
      想辦法，告訴人只得提議尚有一輛車可以典當等情，已為告訴人指訴甚明（見
      本院卷第二宗第一七二、一七四、一七五頁），核與證人庚○○所證述：當時
      戊○○有借我五萬元，他是想要拿這筆錢去給己○○，但我沒有錢，我去的時
      候，看到一片混亂，好像已經修理過戊○○一陣子，戊○○又不願處理，己○○有叫丙○○動手逼他處理等語相符（見本院卷第二宗第一四九、一五一頁）
      ，而告訴人所使用之該部自小客車是ＴＯＹＯＴＡ牌ＴＥＲＣＥＬ一三○○型
      ，車主為伍雪麗，是以二十五萬元購買的二手車，案發當時市價還值二十萬元
      ，該車是在八十九年三月出廠等情，已據告訴人詳述在卷，並有其所提出之行
      照一份附卷足憑（見本院卷第二宗第六七、九六頁），參以被告己○○一再要
      告訴人承擔清償責任之上揭支票票面金額為十六萬二千五百元，扣除告訴人託
      證人壬○○代領因而交付之四萬元，尚有餘額十二萬二千五百元，此和典當上
      揭自小客車所得金額十一萬九千元，兩者相去不遠，足見告訴人所指訴：因為
      當時己○○說我還差他十二萬元，當鋪的人就說借我十一萬九千元等情（見本
      院卷第二宗第六七頁），確與實情相符而足堪採信。而告訴人既在未徵得車主
      同意之情況下，即將上揭自小客車典當予他人，又將典當所得款項全數交予被
      告己○○，甚且完全未曾問及將來如何取回上揭自小客車之細節，凡此種種，
      顯認有違情理之常，益徵典當前揭自小客車部分雖為告訴人主動提議，然確非
      告訴人基於自由意志下所為之決定，而係因遭受被告等剝奪行動自由下方有此
      作為使然。又查，雖被告二人復辯稱：告訴人簽本票時，我們不在場，而係在
      外面等等語（見本院卷第一宗第三四、五一頁），然此已與告訴人於本院審理
      時所指訴：我簽本票時，己○○曾經離開去打電話，而丙○○始終在場，我記
      得很清楚等語（見本院卷第一宗第五一頁）之內容不符，是被告等所為此辯解
      是否可採，已不無所疑。退步言，縱認被告二人於告訴人簽發前揭本票時並不
      在場，然被告二人既身在門外，該處又係告訴人從未到過之陌生處所，現場又
      有自稱錢莊之二男一女在處理典當前開自小客車事宜，告訴人縱欲逃脫，亦不
      可能成事，且典當金額又因參酌被告己○○所提告訴人尚積欠十二萬元款項之
      言故因此決定為十一萬九千元，足見被告己○○之意志在典當前揭自小客車之
      過程中確具有舉足輕重且決定性之作用，是以自難僅憑被告二人於告訴人簽發
      本票當時係在門外此點，即為被告二人未為妨害自由犯行之認定。而參以上開
      所述前往右揭「黃記鵝肉店」時，告訴人係搭乘被告己○○所駕駛之自小客車
      ，而其原本使用之上揭自小客車係由被告丙○○駛往該處等情，已為告訴人指
      訴在卷，並為被告己○○及丙○○均不否認（見本院卷第二宗第一八七、二○○頁），且典當前揭自小客車及簽發本票時，被告己○○及丙○○並未遠離該
      「黃記鵝肉店」，典當所得款項十一萬九千元亦全數交予被告己○○等情，在
      在均認告訴人所指訴當時係遭被告己○○及丙○○夥同綽號「鳳梨」之人及另
      一名不詳姓名年籍之成年男子強押，並在被脅迫要支付前揭支票票款之情況下
      ，方才交付四萬元，之後並典當車輛及簽發本票，而交付典當所得款項予己○○等情確與事實相符而足堪採信，被告等上揭所辯渠等並無妨害自由犯行云云
      ，委無可採。
（三）綜上所述，本案事證明確，被告二人所為前揭犯行洵堪認定，應均依法論科。
二、核被告己○○及丙○○所為，均係犯刑法第二百七十七條第一項之傷害罪及同法
    第三百零二條第一項之以非法方法剝奪他人行動自由罪。又刑法第三百零二條第
    一項之妨害自由罪，本以強暴、脅迫為構成要件，倘因而致普通傷害，乃強暴、
    脅迫當然之結果，惟若另有傷害故意，則應構成刑法第二百七十七條第一項之傷
    害罪，此有最高法院三十年上字第三七○一號判例意旨足資參照。查本件被告己○○係欲告訴人支付前揭支票票款，告訴人不從，故而被告己○○夥同被告丙○○、綽號「鳳梨」之人及另一不詳姓名年籍之成年男子，共同徒手及以撞球場的
    椅子、撞球棍、籐桌、藤椅等物毆打告訴人成傷，自係基於傷害故意所為，而告
    訴人復陳述：當時壬○○叫己○○不要在撞球場那邊鬧事，所以他們就將我押到
    水溝邊，是四個人前後左右圍在我旁邊，我就跟他們去水溝邊，在水溝邊沒有打
    我等語在卷（見本院卷第二宗第六四、一七三、一七五頁），益徵告訴人所受前
    揭傷害，並非係受被告等強押過程中所受之傷害，自應另論以傷害罪。又被告己○○、被告丙○○、綽號「鳳梨」之人及另一名不詳姓名年籍之成年男子等人，
    就上揭傷害及以非法方法剝奪他人行動自由等犯行間，具有犯意聯絡及行為分擔
    ，為共同正犯。又被告二人為上揭傷害犯行，係為使告訴人支付前開支票票面金
    額之款項，自與以非法方法剝奪告訴人行動自由而要求其支付上揭款項所為之妨
    害自由犯行間，具有方法、結果之牽連犯關係，應從一重以非法方法剝奪他人行
    動自由罪論處。又刑法第三百零二條第一項及第三百零四條第一項之罪，其所保
    護之法益均為被害人之自由，而私行拘禁，即不外以強暴、脅迫為手段，其罪質
    本屬相同，惟第三百零二條第一項之法定刑，既較第三百零四條第一項為重，則
    以私行拘禁之方法妨害人自由，縱其目的使人行無義務之事，或妨害人行使權利
    ，仍應逕依第三百零二條第一項論罪，並無適用第三百零四條第一項之餘地，此
    有最高法院二十九年度上字第三七五七號判例足資參照。本件被告二人以非法方
    法將告訴人帶往前揭水溝邊，而剝奪告訴人之行動自由，雖同時使告訴人支付四
    萬元及典當前開自小客車所得之十一萬九千元而行無義務之事，但因脅迫告訴人
    行無義務之事，屬包含於剝奪告訴人行動自由之同一犯意中，仍應視為剝奪行動
    自由之部分行為，並無另成立刑法第三百零四條第一項強制罪之餘地，是被告二
    人此部分所為，並不另外成立強制罪。爰審酌被告己○○因偽證及違反槍砲彈藥
    刀械管制條例等案件而假釋，尚於保護管束期間即再犯本案，僅因告訴人一時不
    慎將其所交付作為擔保之用之前揭支票洗爛毀損，而不獲綽號「阿忠」之人清償
    ，即公然傷害告訴人，並押人索討；又被告丙○○不問詳細緣由，即和被告己○○共同為上開犯行，渠等犯罪所生危害重大，造成告訴人身心受創甚鉅，而告訴
    人事後雖已將所典當之上揭自小客車取回，然仍未取回所簽發之前揭本票等情，
    業據告訴人陳述在卷（見本院卷第一宗第五○頁、第二宗第二○七頁），並有保
    管切結書一份附卷足參（見第二七三七後偵卷第六二頁），且被告等犯後僅坦承
    傷害犯行，對渠等所為前開妨害自由犯行均矢口否認，亦未和告訴人達成民事和
    解，顯見犯後態度不佳，再參以被告等犯罪動機、目的、手段、情節及渠等二人
    行為分擔之程度等一切情狀，分別量處如主文所示之刑，以示懲儆。又被告己○○、丙○○、綽號「鳳梨」之人及另一名不詳姓名年籍之人等人共同傷害告訴人
    時所用之椅子、撞球棍、籐桌及藤椅等物，雖係供被告等為上揭傷害犯行時所用
    之物，惟均非屬被告等所有之物，而係前揭有間撞球場內所有之物等情，業據告
    訴人指訴甚明（見本院卷第二宗第六三頁），本院復查無其他積極證據足資認定
    被告等人共同毆打告訴人時所用之椅子、撞球棍、籐桌及藤椅等物確為被告等人
所有之物，爰不予宣告沒收之，附此敘明。
三、公訴意旨另認被告己○○及丙○○二人前揭所為尚觸犯刑法第三百二十八條第一
    項之強盜罪嫌等語。訊據被告二人均堅決否認有何強盜犯行，被告己○○辯稱：
    當時只是要戊○○想辦法處理這筆錢的事情等語（見本院卷第二宗第一九九頁）
    ，被告丙○○則辯稱：當時我並沒有搶告訴人的錢等語（見本院卷第一宗第三五
    頁）。經查：本案之緣由係因被告己○○向告訴人借款二萬元，而交付上揭支票
    予告訴人作為擔保，然告訴人一時不慎將該支票誤置於衣物中加以清洗因而洗爛
    毀損，而原先持交該支票予被告己○○之綽號「阿忠」之人卻又表明因支票已遭
    洗爛無法辨識而不願清償，是以被告己○○主觀上認為應由告訴人負責支付該支
    票票款等情，已如前述，而告訴人復自承：己○○將上揭支票交給我時曾要求我
    要善加保管，後來己○○將二萬元還給我，我將已洗爛毀損的該紙支票還給己○○時，他也沒有說要我負責清償。是等到支票到期後，己○○打電話告訴我，因
    為他朋友見到支票洗爛，故不願意給他錢，所以要我負責。之後己○○曾打電話
    告訴我，要我前去一同商談如何處理，不過我並沒有去。而從己○○要求我負責
    到四月二十九日這中間，己○○也沒有一直來找我。四月二十九日晚上是我先在
    有間撞球場裡，被告二人從外面進來，我們並沒有事先約好等語明確（見本院卷
    第二宗第六一、一七○、一七七、一七八、一九二頁），是以從告訴人所述前揭
    內容，足認被告己○○所辯係因原先持交該支票之債務人即綽號「阿忠」之人見
    支票已遭洗爛毀損，故而不欲清償該筆款項，其才要求告訴人要加以負責處理一
    節，尚非虛妄。而被告己○○不思循之所以取得該支票之原因關係，要求債務人
    即綽號「阿忠」之人清償之途徑，反而為前揭毆打告訴人成傷，並進而以非法方
    法剝奪告訴人之行動自由之犯行而脅迫告訴人要支付該筆票款，固屬不該，然被
    告己○○於得知前揭支票已遭告訴人洗爛毀損時，既未馬上要求告訴人需承擔清
    償責任，而係因見綽號「阿忠」之人意圖賴帳不欲清償時，又因告訴人未應要求
    前往商談善後事宜，故被告己○○才認為不慎洗爛毀損該支票之告訴人應承擔清
    償責任；此外，前揭支票票面金額為十六萬二千五百元，而被告己○○於案發當
    日所取得之款項共計為十五萬九千元，仍在被告己○○主觀認為告訴人應負責處
    理之十六萬二千五百元之範圍內，是以尚不得因被告己○○主觀上認為告訴人應
    承擔支付上揭支票票款之責任之處理方式，與法律規定未盡相符，即遽認被告己○○具有為自己不法所有之意圖。再者，依告訴人於本院審理時所陳述：我把將
    支票洗爛的事告訴被告己○○後，我才向銀行查詢，方知悉上揭支票為拒絕往來
    之支票，後來我也把此事告訴被告己○○。之後他還我二萬元時，我還他這張支
    票，當時他還沒有提到要我負責支付這十六萬二千五百元等情（見本院卷第二宗
    第一七六、一七七頁），及被告己○○所辯稱：戊○○有告訴我這張票是空頭支
    票，然以當時我仍有辦法找到阿忠之情況，因此如果這張票沒有辦法兌現，我還
    是有辦法找到阿忠，所以我認為如果當時戊○○有來，我們三方面就可以處理等
    語（見本院卷第二宗第一九四、一九五頁），再參以前述告訴人所自承：從被告
    己○○要我負責支付這十六萬二千五百元之票款起，到案發之四月二十九日這中
    間，被告己○○也沒有一直來找我等情，足見案發當時，被告己○○主觀上之所
    以認為告訴人應承擔上揭支票票款之責，是因告訴人將前揭支票洗爛毀損及綽號
    「阿忠」之人因此不願支付票款二種因素肇致使然，是以尚乏積極證據足資認定
    被告己○○係一開始即明知上揭支票係已遭拒絕往來而無法兌領之支票，卻故意
    將之交予告訴人，事後再藉此向告訴人索討而強取告訴人之財物。從而綜合以上
    ，尚難認被告己○○具有為自己不法所有之意圖甚明。次查，被告丙○○於本院
    審理時已供述：那天我是在對面球場打球，後來我看到我表哥己○○在撞球場外
    面，和站在裡面的戊○○發生口角，我就過去。當時我知道好像是戊○○欠己○○錢，但我不知道是甚麼錢的事，我有聽到己○○說這張票的錢看要如何處理，
    戊○○沒有承認，也沒有說他有欠，我認為這是債務糾紛，後來己○○就叫我過
    去打等語在卷（見本院卷第二宗第一八五、一八六、一九一、一九二頁），而上
    揭支票實為被告己○○交予告訴人以擔保二萬元之借款，嗣後該支票遭告訴人不
    慎洗爛而毀損，支票屆期後，綽號「阿忠」之人不願意清償票款，被告己○○即
    要求告訴人前往其住處商議，告訴人卻未前往等情，均已如前述，足認被告己○○與告訴人間就上揭支票之交付、返還及磋商善後如何處理之過程中，被告丙○○均不在場，亦未參與，是以被告丙○○對被告己○○和告訴人間有關前揭支票
    之源由始末，應均不知情。參以案發當天，在前揭有間撞球場裡，被告己○○和
    告訴人間就上開支票票款金額如何解決，雙方意見既有所相左，且告訴人復自承
    ：己○○在打我之前，我們並沒有就這票款十六萬二千五百元討論，我也沒有在
    有間撞球場再對己○○說我有就這張支票向銀行查過。被打之後，我也沒有和己○○爭執這十六萬二千五百元不該我負責等語在卷（見本院卷第二宗第一九二頁
    ），則在案發當時如此短暫時間中，難認被告丙○○能充分瞭解事情發生之始末
    經過，而其因見表哥即被告己○○與告訴人間為錢有所爭執，主觀認定渠等二人
    有債務糾紛，又見告訴人不願意立刻給付，是以和被告己○○、綽號「鳳梨」及
    另一名不詳姓名年籍之成年人間基於犯意聯絡，而共同為前述之傷害及妨害自由
    犯行，實難因此即認被告丙○○具有不法所有之意圖。此外，本院復查無其他積
    極證據足資認定被告二人有強盜犯行，原應為此部分無罪之諭知，惟公訴意旨認
    此部分與前開有罪部分具有牽連犯之裁判上一罪關係，爰不另為無罪之諭知，附
    此敘明。
據上論斷，應依刑事訴訟法第二百九十九條第一項前段，刑法第二十八條、第二百七
十七條第一項、第三百零二條第一項、第五十五條，罰金罰鍰提高標準條例第一條前
段，判決如主文。
本案經檢察官乙○○到庭執行職務。
中      華      民      國    九十三    年      五      月     十九     日
                              臺灣新竹地方法院刑事第五庭
                                    審判長法  官  陳健順
                                          法  官  李珮瑜
                                          法  官  楊惠芬
右正本證明與原本無異。
如不服本判決，應於判決送達後十日內向本院提出上訴狀( 應附繕本 )，上訴於臺灣
高等法院。
                                          書記官  汪淑菁
中      華      民      國    九十三    年      五      月     十九     日
附錄本案論罪科刑法條：
刑法第二百七十七條：
傷害人之身體或健康者，處三年以下有期徒刑、拘役或一千元以下罰金。
刑法第三百零二條第一項：
私行拘禁或以其他非法方法，剝奪人之行動自由者，處五年以下有期徒刑、拘役或三
百元以下罰金。
